【裁判字號】    97,交聲,937
【裁判日期】    970827
【裁判案由】    違反道路交通管理處罰條例聲明異議
【裁判全文】
臺灣桃園地方法院交通事件裁定         97年度交聲字第937號
原處分機關  交通部公路總局新竹區監理所中壢監理站
異  議  人
即受處分人  甲○○
上列異議人即受處分人因違反道路交通管理處罰條例事件，對交
通部公路總局新竹區監理所中壢監理站民國97年5 月12日所為之
處分（原處分案號：壢監裁字第裁53-DB0000000號）聲明異議，
本院裁定如下：
    主  文
異議駁回。
    理  由
一、原處分意旨略以：異議人即受處分人甲○○（下稱異議人）
    於民國97年3 月31日21時50分許，騎乘車牌號碼BWF-461 號
    重型機車，行經桃園縣中壢市○○路與榮安十三街口處時，
    因違反駕車行經有燈光號誌管制之交岔路口闖紅燈之規定，
    為桃園縣政府警察局中壢分局自強派出所警員攔停後掣單舉
    發。原處分機關認異議人違反道路交通管理處罰條例第53條
    第1 項之規定，於97年5 月12日裁處罰鍰新臺幣（以下同）
    1,800元，並記違規點數3點。
二、聲明異議意旨則以：伊騎乘機車於前開時、地停等紅綠燈，
    確實在同向紅綠燈已轉變成綠燈始行駛，且當天尚有另1 名
    男機車騎士與伊一起行駛，均遭執勤警員攔下，該男騎士很
    激動的向警員解釋，仍與警員之認知不同，伊見警員不聽男
    騎士之解釋，即未與執勤警員溝通，但在警員開罰單時，伊
    有向開單的警員表示伊並未違規，因為該開單的警員並不清
    楚實際狀況，所以要伊自行申訴。本件伊確實未違規，且警
    方亦無錄影及照片存證，令伊難以信服，為此聲明異議云云
    。
三、按汽車駕駛人，行經有燈光號誌管制之交岔路口闖紅燈者，
    處1,800 元以上5,400 元以下罰鍰。違反前開規定者，並予
    記違規點數3 點。道路交通管理處罰條例第53條第1 項及第
    63條第1 項第3 款分別定有明文。經查，本件異議人行經有
    燈光號誌管制之交岔路口闖紅燈之違規事實，業據證人即舉
    發本件違規行為之警員王松華於本院訊問時結證稱：伊當時
    與朱國龍、程言宏警員執行勤務，由伊負責攔停，另2 位警
    員製作舉發通知單。當時伊在桃園縣中壢市○○路與榮安十
    三街口往環中東路方向執行勤務，並站立在距離榮民路、榮
    安十三街口約30至40公尺處，視線範圍無任何障礙物，伊看
    見號誌由綠燈轉變為黃燈，再變為紅燈後，異議人仍違規闖
    紅燈行駛，才鳴笛、吹哨，並以指揮棒攔停，伊攔停異議人
    後，即告知異議人違規闖紅燈之事實，並將異議人之行照、
    駕照交給掣單的朱國龍警員；而伊攔停異議人之前確實有攔
    停1 名男子，但伊未與之發生任何爭執，該男子只向伊表示
    為何時間已晚還要取締闖紅燈等語，在伊印象中異議人在朱
    國龍警員製作舉發通知單時，還有詢問為何要將其攔停，伊
    在一旁也告知係因異議人闖紅燈而舉發，異議人還要求處罰
    較輕的條款，伊表示不行，要依違規事實舉發。一般而言，
    在執行取締闖紅燈勤務時，為了避免爭議，都會留3 至5 秒
    的時間，倘行為人仍闖越紅燈時才攔停舉發等語明確（參本
    院97年8 月11日訊問筆錄），並有桃園縣政府警察局中壢分
    局97年6 月25日中警分交字第0977033590號函及隨函檢送之
    勤務表、員警工作紀錄1 份附卷為憑。按交通警察掣單舉發
    違反道路交通管理處罰條例所列之違規事實，本質上為行政
    處分，係公務員基於職務上之權力，依法就特定之具體事件
    所為之具公法上效果之單方面行政行為，基於公務員為公法
    上行為具有公信力之原則，該行政行為當可被推定為真正，
    其據以依法處分之事實認定亦為正確無誤，本此公信原則，
    乃立法者賦予行政機關制定違反道路交通事件統一裁罰基準
    及處理細則，以達其維護交通秩序、安全之行政目的。而警
    員取締交通違規事件，其以科學儀器照相採證者，固然足以
    據為交通違規事實之證明，惟就令囿於當場舉發而未以科學
    儀器照相採證，甚或礙於手動照相而未能即時拍攝違規情節
    ，立法者亦未明文限制或排除「舉發警員目睹、耳聞」之證
    據能力，或其證述內容對於違規事實之證明力，此觀立法者
    再以明文立法方式，容認執行交通稽查之員警「當場攔截製
    單舉發」，暨「當場攔截製單舉發」俱乏相類於「逕行舉發
    」之採證限制（例如，必須以「科學儀器照相採證」等）自
    明（道路交通管理處罰條例第7 條、第7 條之2 規定參照）
    。是本件證人王松華至本院作證具結以言詞供述本件之舉發
    經過，其與異議人素不相識，亦無仇恨、嫌隙，當無自陷偽
    證罪之處罰而構詞誣指異議人之理，且證人王松華係執行公
    務之警員並為目睹異議人前開違規行為之人證，而其前開證
    述情節，復核無矛盾、齟齬或違背經驗、論理法則之處，故
    本件舉發內容，既查無有何捏造事實違法取締之情事，則執
    勤員警本其維護交通秩序、安全職責所為之舉發，自應受到
    合法、正確之推定，尚不能僅憑證人王松華未能提出拍攝到
    異議人騎乘機車於「紅燈」狀態闖越舉發交岔路口之照片或
    錄影畫面，即謂證人王松華所述俱非可採，且執行交通稽查
    之員警「當場攔截製單舉發」者，不若「逕行舉發」需以「
    科學儀器照相採證」等為採證限制，已詳如前述，是本件證
    人王松華依法執行道路交通管理之稽查，發覺異議人闖紅燈
    之違規事實即當場攔截製單舉發，本無庸以照相採證為前提
    ，是異議人以「無違規採證照片或錄影畫面」作為爭執，自
    非有據。此外，異議人復未提出其他證據供本院調查，令本
    院對本件違規行為產生合理之懷疑，準此，異議人有前開違
    規行為，足信為實。
四、綜上所述，本件異議人確有行經有燈光號誌管制之交岔路口
    闖紅燈之違規行為，原處分機關依道路交通管理處罰條例第
    53條第1 項、第63條第1 項第3 款及違反道路交通管理事件
    統一裁罰標準及處理細則所訂之違反道路交通管理事件統一
    裁罰基準表之規定裁處罰鍰1,800 元，並記違規點數3 點，
    核無違誤，本件異議為無理由，應予駁回。
據上論斷，應依道路交通管理處罰條例第87條第2 項，道路交通
案件處理辦法第19條，裁定如主文。
中    華    民    國    97    年    8     月    27    日
                        交通法庭  法  官  許雅婷
以上正本證明與原本無異。
如不服本裁定，應於裁定送達後5 日內向本院提出抗告狀。
                                  書記官  吳玉蘭
中    華    民    國    97    年    8     月    28    日


司法院資訊處製作；財團法人民間司法改革基金會備份。
